臺灣臺中地方法院刑事判決
111年度訴字第299號
公  訴  人  臺灣臺中地方檢察署檢察官
被      告  彭聖雄



上列被告因傷害等案件，經檢察官提起公訴（110年度偵字第347
33號），本院判決如下：
    主    文
彭聖雄犯駕駛動力交通工具妨害公務罪，處有期徒刑柒月。
    犯罪事實
一、彭聖雄於民國110年7月27日16時10分許，在臺中市○○區○○街
    00號洗車場內，其駕駛車牌號碼000-0000號自小客車之後車
    廂處整理物品。適臺中市政府警察局第二分局偵查隊偵查佐
    李暐翔、張永承接獲檢舉而上前盤查彭聖雄，經李暐翔、張
    永承以言語表明警察身分，彭聖雄旋即自前揭車輛後車廂處
    跑進駕駛座，李暐翔、張永承隨即跑至前揭車輛駕駛座側欲
    阻止彭聖雄離去，張永承打開車門，李暐翔利用車門開啟之
    縫隙，以左手伸入車內出示皮夾內之刑警證，彭聖雄竟基於
    對依法執行職務公務員施強暴之犯意，重踩油門離去，致李
    暐翔遭車門夾住拖行後摔落地面，受有右手小指撕裂傷、左
    側肩膀及前臂開放性傷口、左側肩膀挫傷、左側髖部開放性
    傷口之傷害（涉犯傷害部分經李暐翔撤回告訴）。
二、案經李暐翔訴由臺中市政府警察局第二分局報告臺灣臺中地
    方檢察署檢察官偵查起訴。
    理    由
一、證據能力：
　㈠按被告以外之人於審判外之陳述，雖不符刑事訴訟法第159條
    之1至第159條之4之規定，而經當事人於審判程序同意作為
    證據，法院審酌該言詞陳述或書面陳述作成時之情況，認為
    適當者，亦得為證據；當事人、代理人或辯護人於法院調查
    證據時，知有刑事訴訟法第159條第1項不得為證據之情形，
    而未於言詞辯論終結前聲明異議者，視為有前項之同意，刑
    事訴訟法第159條之5定有明文。查本案認定事實所引用被告
    彭聖雄以外之人於審判外之陳述，公訴人、被告於審判期日
    均表示無意見而不爭執，亦未聲明異議，審酌上開證據資料
    製作時之情況，尚無違法不當及證明力明顯過低之瑕疵，亦
    認為以之作為證據應屬適當，揆諸上揭規定，認前揭證據資
    料均有證據能力。
　㈡次按除法律另有規定外，實施刑事訴訟程序之公務員因違背
    法定程序取得之證據，其有無證據能力之認定，應審酌人權
    保障及公共利益之均衡維護，刑事訴訟法第158條之4定有明
    文。本案所引用之非供述證據，與本案均具有關聯性，並無
    證據證明係公務員違背法定程序所取得，復經本院依法踐行
    調查程序，是依刑事訴訟法第158條之4之反面解釋，自應認
    均具有證據能力。
二、認定犯罪事實所憑之證據及理由：
　㈠訊據被告固坦承有於上開時間、地點，在其駕駛車牌號碼000
    -0000號自小客車之後車廂處整理物品時，見李暐翔、張永
    承上前並呼喚其姓名，其旋即跑進車牌號碼000-0000號自小
    客車之駕駛座並關閉車門，但車門旋經開啟，並有人將手伸
    入車內，其仍駕駛前揭車輛離開現場，致李暐翔遭車門夾住
    拖行後摔落地面，受有右手小指撕裂傷、左側肩膀及前臂開
    放性傷口、左側肩膀挫傷、左側髖部開放性傷口之傷害，及
    裝有李暐翔刑警證、身分證件之皮夾掉落於車牌號碼000-00
    00號自小客車之事實，惟矢口否認有何駕駛動力交通工具妨
    害公務之犯行，辯稱：我當下不知道對方是警察，案發時有
    好幾個人，叫我的名字，叫我不要跑，但沒有表明是警察，
    我當時在車輛的後車廂處，看到好幾個人從我車子的左右方
    朝我而來，我以為是仇人，感覺到害怕，我就跑到駕駛座上
    車並關閉車門，車門又被對方打開，有隻手從車門上方伸進
    來，我沒有看到那隻手有沒有拿東西，因為當下我很緊張，
    我開車要跑，對方繼續拉著車門，我看到的人只有李暐翔拉
    車門，因為我開車往前左轉，李暐翔就受傷了；對方把我的
    車門打開，也沒有說什麼；我以為是仇人，是因為我當時有
    車禍的案件，因為對方是多元化計程車司機，我沒有跟對方
    和解，我就以為是對方的車行找民間的人來跟我要錢，我車
    禍時開的車是跟朋友借的奧迪車，我以為是朋友找人跟我要
    錢，是110年6月發生的車禍云云。經查：
　⒈查被告於110年7月27日16時10分許，在臺中市○○區○○街00號
    洗車場內，在其駕駛車牌號碼000-0000號自小客車之後車廂
    處整理物品，適李暐翔、張永承上前盤查被告，被告旋即自
    前揭車輛後車廂處跑進駕駛座並關閉車門，李暐翔、張永承
    隨即跑至駕駛座側欲阻止被告離去，張永承打開車門，李暐
    翔利用車門開啟之縫隙，將手伸入車牌號碼000-0000號自小
    客車車內，被告仍駕車離去，致李暐翔遭車門夾住拖行後摔
    落地面，受有右手小指撕裂傷、左側肩膀及前臂開放性傷口
    、左側肩膀挫傷、左側髖部開放性傷口之傷害，及裝有李暐
    翔刑警證、身分證件之皮夾掉落於車牌號碼000-0000號自小
    客車等情，為被告所不爭執，核與證人李暐翔於警詢、偵查
    、本院審理時；證人張永承於本院審理時之證述情節大致相
    符(見偵卷第35至36頁、第141至143頁，本院卷第220至242
    頁)，並有歐陽骨科外科診所診斷證明書、李暐翔傷勢照片
    、案發時現場監視器翻拍照片、案發現場及車輛衝撞痕跡照
    片、臺中市政府警察局第二分局偵查隊員警工作紀錄簿、車
    輛詳細資料報表、臺灣臺中地方檢察署110年度毒偵字第296
    5號卷附110年8月16日員警職務報告書、本院勘驗筆錄及擷
    圖附卷可稽（見偵卷第69至89頁、第115頁，本院卷第139至
    159頁、第165至167頁），此部分事實應堪認定。
　⒉查證人李暐翔於警詢時證稱：我於7月27日因偵辦被告遭檢舉
    涉嫌槍砲及毒品案，與小隊同事前往查緝被告，於16時10分
    在臺中市○○區○○街00號洗車場要對被告盤查時，我們向被告
    表明警察身分，被告仍跳上車牌號碼000-0000號自小客車駕
    駛座，我怕被告駕車逃逸造成他人受傷，請被告先行下車接
    受盤查，並重複告知他我是警察，但被告仍不配合，拒絕下
    車重踩油門並開車衝撞我，隨後我被車子衝撞倒地，起來發
    現我右手小指（裂傷）、右手肘、左前臂、左胸至左上臂、
    左腰部一陣疼痛發現右手小指受傷流血不止等語(見偵卷第3
    5至36頁)；於偵查中證稱：110年7月27日之前有接獲民眾檢
    舉被告駕駛的車輛上疑似有槍枝及毒品，我們那天只是要盤
    查被告，我們於110年7月27日16時10分，在臺中市○○區○○街
    00號洗車場發現被告的車輛，就趨前盤查，一開始我們喊警
    察盤查，當時被告在車輛的後方整理東西，他一聽到警察盤
    查後，就馬上衝到駕駛座，我跟我同事張永承就馬上到駕駛
    座這邊，張永承打開車門，我拿出皮夾，左手利用車門開啟
    的縫隙，將手伸到駕駛座左前方的視線範圍内，出示皮夾內
    的刑警證給被告看，結果他就馬上踩油門駕車往前衝，我就
    被車門夾住拖行，拖行一段路後才掙脫摔落地面，被告就開
    車逃逸了；(檢察官問：你出示的刑警證事後為何在被告的
    車上？）因為我出示刑警證給被告看的時候，他就加速開車
    ，當時我手被夾住，所以刑警證連同皮夾就從手中掉落至被
    告的車上等語(見偵卷第141至143頁)；於本院審理時證述：
    110年7月27日16時10分我有到臺中市○○區○○街00號洗車場，
    因為當初有接獲案單，說被告的車上有槍、毒品，後來經過
    追蹤發現這臺車當時在該洗車場，我們是開沒有警局標誌的
    廂型車，我們先將車停在被告車輛右邊的位置，中間是有棚
    子遮住的，之後就下車要過去跟他盤查，當時有小隊長陳志
    宏、張永承還有我，要過去對被告盤查，當然就跟被告喊說
    警察，陳志宏、張永承、我都有喊警察，也有人喊被告的名
    字，因為發生的非常快，被告就直接跳上車了，張永承有開
    駕駛座的車門，我的手就伸進去，要跟被告說我們是警察，
    我有給被告看我的刑警證，我從廂型車下來的時候，我手上
    就拿著我的刑警證，我記得是左手伸進去，所以這裡才會受
    傷，我手就有伸進去大喊說警察，就是我要出示刑警證給被
    告看，結果他還是車子開著衝走；我知道對面當時也有人在
    洗車，洗車機器的聲音很大聲，(檢察官問：你說你們三個
    人都有喊警察，你們喊警察的聲音能不能蓋過機器的聲音？
    ）肯定可以，因為每一個洗車位，自己的範圍這個地方是一
    定聽得到的，假如一整個車到對面的當然聽不到，（檢察官
    問：你是說因為你們已經接近被告在洗車的範圍，所以他一
    定聽得到你們三個人在喊，是否如此？）是；（檢察官問：
    能否確定手伸到車子的哪裡？）已經到被告臉的前面，（檢
    察官問：是否已經到被告眼睛前面？）範圍已經到那裡了，
    他應該要可以看得到；我的刑警證掉在被告車上，連同整個
    皮包，後來找回來是因為另案，其他同事去抓被告毒品案時
    ，在他車子裡面找到；（受命法官問：你與張永承跑到被告
    車輛駕駛座的旁邊，在拉被告駕駛座車門時，你、張永承有
    沒有再繼續喊說自己是警察，表明自己是警察身份的話？）
    有，也是講警察等語(見本院卷第231至242頁)。觀諸上開證
    述，證人李暐翔就本案事發過程之前後證述內容大致吻合，
    並無顯然矛盾或悖於事理常情之處，且渠於偵查及本院審理
    中均已具結擔保渠證詞之可信性，衡情當無甘冒偽證罪責之
    風險而故設虛詞攀誣構陷被告入罪之理。
　⒊查證人張永承於本院審理時證述：110年7月27日16時10分我
    有到臺中市○○區○○街00號洗車場，我們有接獲報案單，上面
    寫到有人檢舉這臺車有毒、槍，所以循線找尋這臺車，就找
    到他在該洗車場；我們看到這臺車就上前盤查，被告在後車
    廂，我們第一句話就說警察，被告就馬上跑到駕駛座開車要
    跑；當天到洗車場的有陳志宏小隊長、李暐翔還有我，我們
    都有喊警察，因為被告看到我們跑到車上，我們就跟他說警
    察，李暐翔有出示警員證，後來李暐翔被撞到，證件就掉在
    被告車子裡面；我和李暐翔往右邊，從駕駛座那邊過去要攔
    被告，我試圖開車門要把他拉下來，我跟被告說警察，他就
    要開車逃逸，李暐翔的手上就有拿證件，他本來是拿證件要
    過去，在拿的時候，他把我擠過去，我本來在拉被告，後來
    換李暐翔去拉被告下來，剛要去盤查李暐翔就有拿證件出來
    ，準備要過去的時候，李暐翔看到被告要跑上車就跑過來我
    這裡，要拿給被告看，被告就直接開車跑了，李暐翔將證件
    拿在手上說警察，他手拿這樣子，跟被告說警察，要進去拉
    被告時，就被撞掉了，他的皮包整個掉在車子裡面，他就是
    在拉的時候，被拖行出去，車門是開著的；（受命法官問：
    就你見聞的情況，被告視線可否看到警察的證件？）可以，
    因為駕駛座在旁邊，如果這樣看一定是看得到證件；（受命
    法官問：你跟李暐翔在車子駕駛座旁邊要把被告拉下來的時
    候，除了李暐翔有拿著警察的證件以外，你們有無做其他表
    明自己是警察身份的動作或是說話？）有持續在喊說是警察
    ；(受命法官問：你們在盤查被告的時候，當時環境是否有
    其他雜音？）有，因為有其他人在洗車，當下我們沒有注意
    是誰，當時雜音也不會很大聲，（受命法官問：你、李暐翔
    還有陳志宏小隊長三位在盤查被告，表明自己是警察身份時
    ，講話音量是否周圍的人都能聽到？）可以等語(見本院卷
    第220至230頁)，由上可知，證人張永承就本案事發過程之
    證述內容，核與證人李暐翔前開證言大略相合，亦無明顯齟
    齬或悖於事理常情之處，且證人張永承於本院審理時已具結
    擔保渠證詞之可信性，衡情當無甘冒偽證罪責之風險而故設
    虛詞攀誣構陷被告入罪之理。
　⒋綜衡證人李暐翔、張永承之證言，均就渠等於案發時盤查被
    告時有以言語表明警察身分，且李暐翔有出示刑警證等節證
    述明確，互核大致相符，亦與本院勘驗案發時監視器影像所
    見渠等及被告之行動經過並無矛盾（僅錄得畫面而無聲音）
    ，有本院勘驗筆錄及擷圖在卷足考(見本院卷第139至159頁
    、第165至167頁)，被告亦自承案發時確實有人將手從車門
    上方伸進來等語(見本院卷第165頁)，復參以裝有李暐翔之
    刑警證之皮夾掉落於被告車上，後經另案查緝時扣得一情，
    堪信上開證人證述內容與事實相符，足認李暐翔、張永承於
    盤查被告時有以言語表明警察身分，且李暐翔有出示刑警證
    。再衡諸員警於執行盤查勤務時，應會表明身分避免遭人誤
    認，是李暐翔、張永承證述渠等於盤查被告時有喊警察乙情
    ，尚與常情無違，且觀諸案發時監視器影像，以李暐翔、張
    永承、小隊長陳志宏上前盤查時，與被告之間相隔僅約一輛
    車之距離，及稽之被告自承案發時有聽到有人喊其姓名，並
    命其不要跑一情，則被告顯亦可聽見李暐翔、張永承、小隊
    長陳志宏表明警察身分之言語，又李暐翔、張永承均證稱渠
    等上前開啟被告所駕駛車牌號碼000-0000號自小客車之車門
    與之拉扯時，亦有持續以言語向被告表明警察身分，且李暐
    翔當時亦持警察證件將手伸入車牌號碼000-0000號自小客車
    之駕駛座，衡以車牌號碼000-0000號自小客車之駕駛座車門
    為開啟狀態，當時李暐翔、張永承與被告間距離甚近，復考
    量駕駛座之空間狹窄，綜合上情，被告自無可能未聽聞李暐
    翔、張永承表明警察身分之言語或未見李暐翔所出示之刑警
    證，是被告辯稱李暐翔等人於盤查時未表明警察身分，顯與
    上開事實不符，無足採信。被告既知李暐翔、張永承為警察
    ，卻為逃避攔查而於與李暐翔、張永承拉扯之際仍強行駕車
    離去，致李暐翔遭車門夾住拖行後摔落地面，受有右手小指
    撕裂傷、左側肩膀及前臂開放性傷口、左側肩膀挫傷、左側
    髖部開放性傷口之傷害，其主觀上自有妨害公務執行之犯意
    甚明。被告空言辯稱以為對方是仇人或債主云云，亦屬卸責
    之詞，無從憑採。
　㈡綜上所述，本案事證已臻明確，被告犯行堪以認定，應依法
    論科。
三、論罪科刑：
　㈠按刑法第135條第1項之罪，以對於公務員依法執行職務時施
    強暴脅迫為要件，同條第3項之「以駕駛動力交通工具犯之
    」加重其刑之規定，則考量以駕駛動力交通工具之方式犯妨
    害公務執行罪，該等行為態樣對公務員之生命、身體、健康
    構成嚴重危害，而有加重處罰之必要（參刑法第135條修正
    理由）。本案被告為逃避查緝，不顧員警李暐翔之安全，逕
    自駕駛屬動力交通工具之前揭車輛加速離開現場，致李暐翔
    因遭車門夾住拖行後摔落在地，以此強暴方式妨害員警依法
    執行職務，已如前述，自該當於刑法第135條第3項第1款以
    駕駛動力交通工具犯妨害公務執行罪之加重要件。
　㈡核被告所為，係犯刑法第135條第3項第1款、第1項之駕駛動
    力交通工具妨害公務罪。公訴意旨漏未論以刑法第135條第3
    項第1款之部分，容有未洽，然起訴之基礎事實同一，並經
    本院於審理時告知被告上開論罪罪名（見本院卷第248頁）
    ，對被告之刑事辯護防禦權並不生不利影響，本院自仍應予
    審理，並依法變更起訴法條。
　㈢爰以行為人責任為基礎，審酌被告為智識成熟之成年人，見
    員警上前盤查，竟為逃避刑事責任，而於員警執行職務時，
    率然以上開強暴方式妨害公務，漠視國家公權力之執行，所
    為已嚴重危及員警執行職務之安全，應予非難；復考量被告
    犯後雖承認客觀事實，仍否認犯行，但已與受傷之員警李暐
    翔成立調解並給付賠償完畢，有本院調解程序筆錄、和解書
    及收據附卷可稽(見本院卷第175至176頁、第183至185頁)；
    再參被告有起訴書前科事實部分所載之肇事逃逸、酒駕、販
    賣、施用及持有毒品之前科，素行不佳，有其前案紀錄表在
    卷足按；兼衡其犯罪之目的、手段、情節，暨被告於本院審
    理時自陳之智識程度、職業、家庭經濟狀況（見本院卷第24
    9頁）等一切生活情狀，量處如主文所示之刑，以示懲儆。
四、不另為公訴不受理諭知部分：
　㈠公訴意旨另以：就上開犯罪事實，被告亦涉犯刑法第277條第
    1項之傷害罪嫌等語。
　㈡按告訴乃論之罪，告訴人於第一審辯論終結前得撤回其告訴
    ；又告訴經撤回者，法院應諭知不受理之判決，刑事訴訟法
    第238條第1項、第303條第3款分別定有明文。刑法第277條
    第1項之傷害罪，依刑法第287條規定，須告訴乃論。茲因被
    告與李暐翔間成立調解，李暐翔並於第一審辯論終結前撤回
    傷害之告訴，有本院調解程序筆錄、聲請撤回告訴狀附卷為
    憑(見本院卷第175至176頁、第181頁)，參諸前開規定，就
    李暐翔告訴被告涉犯傷害罪嫌部分，本應為不受理之諭知，
    惟公訴意旨認此部分與上開經本院認定有罪部分具有想像競
    合犯之裁判上一罪關係，爰不另為不受理之諭知。
據上論斷，應依刑事訴訟法第299條第1項前段、第300條，刑法
第135條第3項第1款、第1項，判決如主文。
本案經檢察官柯學航提起公訴，檢察官林文亮、郭姿吟到庭執行
職務。
中　　華　　民　　國　　111 　年　　11　　月　　22　　日
            刑事第九庭　  審判長法　官　黃光進
　　　　　　　　　　　　  　　　法  官　陳玉聰
　　　　　　　　　　　　  　　　法  官　張意鈞
以上正本證明與原本無異。
如不服本判決應於收受判決後20日內向本院提出上訴書狀，並應
敘述具體理由；其未敘述上訴理由者，應於上訴期間屆滿後20日
內向本院補提理由書（均須按他造當事人之人數附繕本）「切勿
逕送上級法院」。
告訴人或被害人如不服判決，應備理由具狀向檢察官請求上訴，
上訴期間之計算，以檢察官收受判決正本之日起算。
                                書記官  黃南穎
中　　華　　民　　國　　111 　年　　11　　月　　22　　日
附錄本案論罪科刑法條全文：
中華民國刑法第135條
對於公務員依法執行職務時，施強暴脅迫者，處3年以下有期徒
刑、拘役或30萬元以下罰金。
意圖使公務員執行一定之職務或妨害其依法執行一定之職務或使
公務員辭職，而施強暴脅迫者，亦同。
犯前二項之罪而有下列情形之一者，處6月以上5年以下有期徒刑
：
一、以駕駛動力交通工具犯之。
二、意圖供行使之用而攜帶兇器或其他危險物品犯之。
犯前三項之罪，因而致公務員於死者，處無期徒刑或7年以上有
期徒刑；致重傷者，處3年以上10年以下有期徒刑。